最高法院刑事判決　　　　　　　九十六年度台非字第一一三號
上　訴　人　最高法院檢察署檢察總長
被　　　告　甲○○
上列上訴人因被告遺棄案件，對於台灣南投地方法院中華民國九
十四年十月二十六日第一審確定協商判決（宣示判決筆錄）（九
十四年度少連訴字第一五號，起訴案號：台灣南投地方法院檢察
署九十四年度偵字第一四一二號），認為部分違法，提起非常上
訴，本院判決如下：
    主  文
原判決關於諭知累犯部分撤銷。
甲○○成年人對於無自救力之兒童，依法令應扶助、養育、保護
而遺棄之，處有期徒刑捌月。
    理  由
非常上訴理由稱：「一、按判決不適用法則或適用不當者，為違
背法令，刑事訴訟法第三百七十八條定有明文。又依法應於審判
期日調查之證據而未予調查者，其判決當然違背法令，刑事訴訟
法第三百七十九條第十款亦有明文。而刑法上所謂累犯，係以受
有期徒刑之執行完畢，或受無期徒刑或受有期徒刑一部之執行而
赦免後，五年以內再犯有期徒刑以上之罪者為要件。經查被告甲
○○前因犯毒品危害防制條例案件，經台灣南投地方法院先後以
九十一年度簡上字第三七號、九十二年度訴字第三三五號刑事判
決判處有期徒刑七月及十月確定，接續執行後，於民國九十三年
六月十七日假釋出監，殘餘刑期為五月二十六日，假釋期滿日為
九十三年十二月十三日。嗣因被告假釋期間內更犯施用第一級毒
品案件，再經台灣南投地方法院於九十四年六月六日以九十三年
度訴字第四四七號判決判處有期徒刑一年確定，後經法務部撤銷
假釋，並執行上開殘餘刑期。被告甫於九十五年五月三十日執行
完畢一節，此有前開刑事判決、報請撤銷假釋報告表影本及被告
刑案資料查註紀錄表各一份在卷可佐。是被告於九十三年十二月
十七日再犯本件遺棄罪，係在上開殘餘刑期執行期滿前，應非屬
有期徒刑執行完畢後五年內再犯，顯與累犯之構成要件有間。本
件原判決就被告是否構成累犯，應依職權調查，乃疏未調查，遽
依累犯規定判處被告罪刑，顯有應於審判期日調查之證據未予調
查及判決適用法則不當之違法。二、爰依刑事訴訟法第四百四十
一條、第四百四十三條提起非常上訴，以資糾正。」等語。
本院按協商判決，得僅由書記官將主文、犯罪事實要旨及處罰條
文記載於宣示判決筆錄，以代判決書，刑事訴訟法第四百五十五
條之九第一項前段定有明文。故協商程序之宣示判決筆錄，與判
決同其效力，如確定後，發現該案件之審判係違背法令者，自得
對之提起非常上訴。又九十四年二月二日修正公布（九十五年七
月一日施行）前刑法第四十七條規定之累犯，以受有期徒刑之執
行完畢，或受無期徒刑或有期徒刑一部之執行而赦免後，五年以
內再犯有期徒刑以上之罪為要件。本件被告前因違反毒品危害防
制條例案件，經台灣南投地方法院先後以九十一年度簡上字第三
七號、九十二年度訴字第三三五號判決，分別判處有期徒刑七月
及十月確定，並接續執行，於九十三年六月十七日假釋出監，同
年十二月十三日假釋期滿。被告於假釋期間，復因施用第一級毒
品罪，經台灣南投地方法院九十三年度訴字第四四七號判決，量
處有期徒刑一年確定，前案之假釋亦經撤銷，仍執行殘餘刑期五
月又二十六日，而於九十五年五月三十日執行完畢，有執行卷宗
及台灣高等法院被告前案紀錄表可考。被告之假釋既經撤銷，應
執行殘餘刑期，則其未執行之刑，自不能以已執行論；從而被告
於上開殘餘刑期執行期滿前之九十三年十二月十七日再犯本件遺
棄罪，即與累犯要件不符。乃原判決疏未細察，遽依累犯論處，
自有應於審判期日調查之證據未予調查及判決適用法則不當之違
背法令。案經確定，非常上訴意旨執以指摘，洵有理由，因原判
決不利於被告，應由本院將該違背法令部分之判決撤銷，並酌情
判處如主文第二項所示之刑，以資救濟。
據上論結，應依刑事訴訟法第四百四十七條第一項第一款，刑法
第二百九十四條第一項前段，判決如主文。
中　　華　　民　　國　九十六　年　　五　　月　二十三　日
                      最高法院刑事第二庭
                          審判長法官  紀　俊　乾
                                法官  黃　正　興
                                法官  陳　東　誥
                                法官  李　伯　道
                                法官  林　勤　純
      本件正本證明與原本無異
                                      書  記  官
中　　華　　民　　國　九十六　年　　五　　月  二十四  日
                                                z
附錄本件判決論罪科刑法條：
刑法第二百九十四條第一項
對於無自救力之人，依法令或契約應扶助、養育或保護而遺棄之
，或不為其生存所必要之扶助、養育或保護者，處六月以上、五
年以下有期徒刑。
